【裁判字號】    89,自,242
【裁判日期】    890714
【裁判案由】    詐欺
【裁判全文】
臺灣臺北地方法院刑事判決                          八十九年度自字第二四二號
    自  訴  人  億碩高科技股份有限公司  設台北市○○○路一０二號十四樓之六
    代  表  人  丙○○
    代  理  人  施佳惠律師
    被      告  丁○○  男五十.
                        身分證.
                        住台中.
                        居台北市○○○路○段六三號之十三樓
    選任辯護人  劉彥汶律師
右列被告因詐欺案件，經自訴人提起自訴，本院判決如左：
    主  文
丁○○無罪。
    理  由
一、自訴意旨略以：被告丁○○係大成長股份有限公司（下稱大成長公司）之負責人
    ，該公司與自訴人億碩高科技股份有限公司（下稱億碩公司）向無往來，詎被告
    明知大成長公司資力欠佳，竟意圖為自己不法之所有，並基於概括之犯意，自民
    國八十七年十二月起至八十八年四月初止，連續向自訴人訂購ＤＶＤ等產品，致
    自訴人不知有詐而交付上開貨品，雙方原約定係採月結方式核算貨款，詎被告除
    首月即八十七年十二月貨款曾簽發支票支付兌現外，餘八十八年元月至四月初所
    訂購之七十四萬三千五百元貨品，均一再藉故拖延結算貨款，嗣經自訴人同意折
    讓一萬二千五百元而追回部分商品外，餘五十五萬四千五百元，迭經自訴人多次
    催討均置之不理，始知受騙，因認被告涉有刑法第三百三十九條第一項之詐欺罪
    嫌。
二、按犯罪事實應依證據認定之，無證據不得推定其犯罪事實。又不能證明被告犯罪
    者，應諭知無罪之判決。刑事訴訟法第一百五十四條及同法第三百零一條第一項
    分別定有明文。而所謂認定事實之證據，係指足以認定被告確有犯罪行為之積極
    證據而言，該項證據自須適合於被告犯罪事實之認定，始得採為斷罪資料，如未
    能發現相當證據，或證據不足以證明，自不能以推測或擬制之方法，為裁判基礎
    。次按，刑法第三百三十九條第一項詐欺罪之成立，以意圖為自己不法之所有，
    以詐術使人將本人或第三人之物交付為要件。所謂以詐術使人交付，必須被詐欺
    人因其詐術而陷於錯誤，若其所用之方法不能認為詐術，亦不致使人陷於錯誤，
    即不構成該罪。又告訴人之告訴，係以使被告受刑事訴追為目的，是其陳述是否
    與事實相符，仍應調查其他證據以資審認，此於自訴人亦同（最高法院四十年臺
    上字第八六號、四十六年臺上字第二六０號、五十二年臺上字第一三００號判例
    意旨參照）。
三、查本件自訴人認被告涉有前開罪嫌，無非係以被告為大成長公司之負責人，而該
    公司於八十八年元月至同年四月間向自訴人訂購價值七十四萬三千五百元之ＤＶ
    Ｄ等產品，依約定應每月結算一次，並開立三十日票期之支票給付，詎大成長公
    司自八十八年二月份自訴人欲向其結算一月貨款起，即以該公司正在結算為由，
    一再拖延給付，復繼續大肆向自訴人訂購貨品，迄同年六月始告知該公司財物出
    狀況，顯見被告於訂購之初即明知己無資力，有詐欺犯意云云，並提出大成長公
    司採購單、億碩公司出貨單、八十八年九月二日律師函、億碩公司對帳單等資料
    為論據。惟訊據被告丁○○堅決否認有何詐欺犯行，辯稱：其自八十七年間起擔
    任大成長公司之董事長，然該公司業務之經營，係採取分層負責方式，原則上採
    購事宜均由總經理決定，所以向自訴人訂購商品之事，其並不瞭解，而是後來接
    到法院傳票後，才知道大成長公司有積欠自訴人貨款事，然該公司在訂貨之初，
    也曾給付三十餘萬元之貨款，且本案積欠之金額非大，事後也有主動將部分存貨
    退還予自訴人，因此該公司絕非於交易之初即蓄意詐騙自訴人交付貨品，只是因
    為該公司後來在八十八年間擴充規模過快，導致財務發生問題，現雖有還款誠意
    ，然尚需以分期方式為之等語。經查，大成長公司為資本總額達四千零七十五萬
    元之公司，登記經營之項目亦包含十三項有關家電產品、通訊器材、事務機器等
    業務，是被告丁○○雖身為該公司之負責人，然其對於各項業務之推展、商品之
    採購，自不可能凡事均親自為之，有大成長公司執照在卷可按，亦為兩造所不爭
    。而被告丁○○辯稱大成長公司係採取總經理制，有關業務之採購、推展，均由
    總經理負責，故本案與自訴人訂購ＤＶＤ等產品並遲未給付貨款之事，其事先並
    不知情等語，核與證人乙○○即大成長公司之總經理、戊○○即原大成長公司負
    責本案採購之經辦人員到庭證述之情節相符，乙○○證稱：向自訴人採購上開產
    品之事，被告事先並不知情，該公司之所以會與自訴人有來往，乃是因為自訴人
    公司業務部經理與渠係舊識，主動來找渠，希望能夠與大成長公司交易以拓展業
    務，公司只是作成一個政策性的決定，同意向自訴人進貨，然對外營運均由渠負
    責，不需事先向被告陳報等語；戊○○證稱：上開採購係依據總經理之指示去採
    購，不過都是事先有經銷商指定要訂購時，該公司才會去向自訴人訂購，前開購
    買均屬公司之一般銷售行為，應該只要總經理同意即可，無須董事長同意，其在
    大成長公司任職期間，該公司確實是採取總經理制，除了財務上，需由董事長與
    總經理二人商量外，餘均由總經理決定等語在卷，參以證人甲○○即自訴人公司
    負責處理本案大成長公司訂單之經辦人員亦到庭證稱：上開採購均為證人戊○○
    與渠接觸，被告並沒有出面向自訴人訂貨過，且一般交易過程中，渠也不會直接
    與公司負責人接觸等語，從而被告辯稱其不知向自訴人訂購上開產品，此事乃為
    總經理所決定等語，衡情尚非不無可能。次查，大成長公司於八十七年十二月起
    首次與自訴人交易，首月訂購約三十餘萬元之貨品，並於翌年一月開立同額支票
    給付並已獲兌現之情，乃為自訴人所不爭，並有支票影本一紙在卷可按，該支票
    帳戶乃為大成長公司平常支付貨款所用，業據被告供承在卷，而依本院依職權函
    請支票付款銀行即中國信託商業銀行檢送上開帳戶之存戶資金往來資料所示，該
    公司於八十八年一月至四月間，均維持幾十萬至上百萬元之存款，且無退票紀錄
    ，此有卷附中國信託商業銀行八十九年六月廿三日中信銀業000000000
    0三號函可按，可見大成長公司向自訴人訂購前開產品時，並非無資力之狀況，
    已難認大成長公司與自訴人交易時，有何施用詐術致自訴人陷於錯誤之情形，且
    該公司向自訴人訂購時，確實係在營運中，並於同年三、四月間尚有參加電器展
    售，故大成長公司前開訂貨，應屬正常之營業行為，亦難認有不法所有之意圖。
    況被告任負責人之大成長公司雖其後無力支付貨款，惟該公司於八十八年六月間
    尚主動通知自訴人前來搬運存貨並折讓部分貨款乙情，亦據證人戊○○及甲○○
    分別證述綦詳，益見被告並無不法所有之意圖。從而綜上所述，本件被告於交易
    之初並無不法所有之意圖，且其任負責人之大成長公司經辦人員之向自訴人訂購
    貨品，亦屬商業間之交易，並未施用何詐術向自訴人詐騙財物，此外，本院復查
    無其他積極之證據，足認被告確有何詐欺犯行，不能證明其犯罪，應認本件純屬
    民事上之糾葛，尚難課以刑法上詐欺罪責，依法為無罪判決之諭知。
據上論斷，應依刑事訴訟法第三百四十三條、第三百零一條第一項，判決如主文。
中    華    民    國      八十九      年      七      月      十四      日
                                      臺灣臺北地方法院刑事第五庭
                                          法  官  林  翠  華
右正本證明與原本無異。
如不服本判決，應於判決送達後十日內，向本院提出上訴狀。
                  書記官  林  明  龍
中    華    民    國      八十九      年      七      月      十八      日


司法院資訊處製作；財團法人民間司法改革基金會備份。
